臺灣嘉義地方法院民事判決
109年度訴字第809號
原      告  葉永嘉  
被      告  葉永恆  
訴訟代理人  嚴天琮律師
上列當事人間債務人異議之訴事件，本院判決如下：
    主  文
原告之訴駁回。 
訴訟費用由原告負擔。
    事實及理由
一、原告起訴主張：兩造為兄弟，其等之母親即被繼承人葉李玉
    民於民國108年4月13日死亡，因考量被告在外尚有積欠債務
    ，其等遂商議，待葉李玉民所有之房舍出售後，由原告與葉
    李玉民之次子即訴外人葉永康以自己名義先分別取得房舍總
    售價之3分之1、3分之2，葉永康並應於取得價金後將其中3
    分之1歸還被告。嗣上開房舍賣得總價額新臺幣（下同）630
    萬元，葉永康分得其中350萬元後，竟未依約將買賣總額3分
    之1之金額歸還被告，被告遂提起分割遺產訴訟，經鈞院以1
    08年度家繼訴字第38號判決原告及葉永康應返還6,194,633
    元予原告、被告、葉永康、訴外人葉莉莉（即葉李玉民之女
    ）等4人公同共有，每人並應各按4分之1比例分得上開現金
    ，被告並持該判決向鈞院民事執行處聲請強制執行，然葉永
    康於取得350萬元後旋即脫產，名下已無財產可供執行，致
    原告設於台灣銀行帳戶內之優惠存款因而遭全數扣押。惟被
    告因涉及偽造文書等罪，分別盜領葉李玉民之存款250萬元
    、160餘萬元，業經原告提起刑事告訴，被告侵吞之上開款
    項應由各繼承人公同共有，並均分予各繼承人，原告對被告
    尚有請求返還盜領之款項債權，則被告對原告之債權有得抵
    銷、免除、混同等情事發生，爰依法提出異議之訴，並聲明
    ：鈞院109年度司執字第30881號強制執行所為之強制執行程
    序於原告提供相當之擔保後，准予停止執行等語。
二、按當事人不得就已起訴之事件，於訴訟繫屬中，更行起訴；
    除別有規定外，確定之終局判決就經裁判之訴訟標的，有既
    判力，民事訴訟法第253條、第400條第1項分別定有明文。
    又起訴違背第253條之規定，或其訴訟標的為確定判決之效
    力所及者，法院應以裁定駁回之，民事訴訟法第249條第1項
    第7款亦定有明文。次按訴訟法上所謂一事不再理之原則，
    乃指同一事件已有確定之終局判決者而言。其所謂同一事件
    ，必同一當事人就同一法律關係而為同一之請求，或就同一
    訴訟標的求為相反之判決，或求為與前訴可以代用之判決，
    否則，即不得謂為同一事件，自不受確定判決之拘束（最高
    法院82年度台上字第1612號判決要旨參照）。而民事訴訟法
    第244條第1項第2款規定「訴訟標的及其原因事實」，規範
    意旨在於：訴訟標的之涵義，必須與原因事實相結合，俾使
    訴狀所表明請求法院審判之範圍更加明確。是判斷同法第40
    0條第1項之既判力客觀範圍，應依原告起訴主張之原因事實
    特定之訴訟標的法律關係為據，凡屬確定判決於言詞辯論終
    結時點，經當事人已提出或得提出而未提出之其他攻擊防禦
    方法之同一原因事實所涵攝之法律關係，均應受其既判力之
    拘束，僅在確定判決事實審言詞辯論終結後所後生之事實，
    並不受其既判力之拘束（最高法院39年台上字第214號判例
    、107年台抗字第558號裁定意旨參照）。再按所謂訴訟標的
    ，係指為確定私權所主張或不認之法律關係，欲法院對之加
    以裁判者而言。於判斷既判力之客觀範圍時，自應依原告起
    訴主張之原因事實所特定之訴訟標的法律關係為據，凡屬確
    定判決同一原因事實所涵攝之法律關係，均應受其既判力之
    拘束，且不得以該確定判決言詞辯論終結前，所提出或得提
    出而未提出之其他攻擊防禦方法，為與該確定判決意旨相反
    之主張，此乃法院應以「既判事項為基礎處理新訴」及「禁
    止矛盾」之既判力積極的作用，以杜當事人就法院據以為判
    斷訴訟標的權利或法律關係存否之基礎資料，再次要求法院
    另行確定或重新評價，俾免該既判力因而失其意義，亦即既
    判力之「遮斷效」（最高法院100年度台抗字第62號裁判意
    旨參照）。末按原告之訴，依其所訴之事實，在法律上顯無
    理由者，法院得不經言詞辯論，逕以判決駁回之，民事訴訟
    法第249條第2項定有明文。
三、經查：原告曾以被告盜領被繼承人葉李玉民之存款分別200
    萬元、160萬元，而該盜領之現金應由兩造及其他繼承人公
    同共有，原告亦得按持分比例繼承，兩造間發生抵銷事由為
    由，對被告提起異議之訴，並請求本院109年度司執字第308
    81號之強制執行程序於原告供擔保後，准予停止執行，經本
    院109年度訴字第639號判決（下稱前案確定判決）駁回原告
    之訴確定在案，有上開判決書附卷可稽（見本院卷第205-20
    6頁），堪認屬實。是關於當事人部分，前案確定判決及本
    件訴訟之被告均為「葉永恆」；就訴訟標的而言，二件訴訟
    均係以原告對被告尚有請求返還盜領被繼承人葉李玉民之存
    款債權，而得與被告對原告之債權相互抵銷之原因事實，依
    強制執行法第14條第1項規定提起債務人異議之訴；就訴之
    聲明部分，二件訴訟均聲明「本院109年度司執字第30881號
    強制執行所為之強制執行程序於原告提供相當之擔保後，准
    予停止執行」，則原告提起本件訴訟，核與前案確定判決之
    訴訟當事人、訴訟標的、訴之聲明均相同，而前案確定判決
    既已駁回原告之訴確定，則原告再提起本件訴訟即屬前案確
    定判決同一原因事實所涵攝之法律關係，應受前確定判決既
    判力之拘束，而不得再行起訴，本院亦不得為與前案確定判
    決相異之認定。茲原告就已為確定判決效力所及之訴訟標的
    ，復提起本件訴訟，即違反一事不再理原則，依其所訴之事
    實，在法律上確實顯無理由，依上開規定，爰不經言詞辯論
    ，逕以駁回原告之訴。
四、爰依民事訴訟法第249條第2項、第78條規定，判決如主文。
中　　華　　民　　國　　110 　年　　2 　　月　　24　　日
                       民事第一庭法　官  曾文欣
以上正本係照原本作成。
如對本判決上訴須於判決送達後20日內向本院提出上訴狀（須按
對造人數提出繕本）。
如委任律師提起上訴者，應一併繳納上訴審裁判費。
中　　華　　民　　國　　110 　年　　2 　　月　　24　　日
                                 書記官　陳慶昀